臺灣臺中地方法院民事判決
110年度中簡字第1115號
原      告  王岑允即王羿涓

被      告  卓若喬  

上列原告因被告犯妨害名譽案件，經原告提起刑事附帶民事訴訟
請求損害賠償（本院109年度附民字第1039號），由本院刑事庭
裁定移送前來，本院於民國110年9月29日言詞辯論終結，判決如
下：
　　主      文
被告應給付原告新臺幣100,000元，及自民國109年11月20日起至
清償日止，按週年利率5％計算之利息。
原告其餘之訴及假執行之聲請均駁回。
本判決原告勝訴部分得假執行。但被告如以新臺幣100,000元為
原告預供擔保後，得免為假執行。
    事實及理由
一、原告主張：兩造因故存有嫌隙，被告竟意圖散布於眾，基於
    誹謗之犯意，於民國107年9月24日11時59分許，在不特定多
    數人得以共見共聞之Facebook社群平台公開直播，指稱原告
    「要花錢請一臺遊覽車、兩臺遊覽車上來丟我們卓家的臉，
    去吐卓家口水」、「說自己爸爸是帝寶的老闆」、「叫人家
    打電話來告訴我，要帶我去輪姦」、「不要在那邊騙吃拐ㄎㄢ
    ˋ」、「再來你要叫別人打你，誣賴我甲○○」等語；復承同
    一誹謗之接續犯意，於同年9月27日17時45分許，以同一方
    式，指稱原告「我現在讓你們一層一層了解王羿涓的為人，
    她是如何一步一步的騙人家的錢」、「桃園女騙子王羿涓，
    詐騙馬來西亞的錢，現在詐騙我們臺灣人的錢，還想詐騙我
    們卓家的清白」、「王羿涓小姐現在還在行使詐騙」、「王
    羿涓、王涓涓本名王淑宜，後來改名為王子龍」、「她跟我
    們買了新臺幣（下同）16萬的東西，只有付公益金沒有付現
    金」等語，以此方式表示原告要包遊覽車揪眾前去觀看其與
    被告間之另案民事事件開庭過程、自稱其父親係「帝寶的老
    闆」、令他人以電話恐嚇要找人輪姦被告、製造遭人毆打之
    傷害事件誣賴係被告所為、向原告購買價值16萬元之商品卻
    未支付價金，並有詐欺犯罪紀錄之意，而指摘足以貶損原告
    在社會上之人格及聲譽地位之事，已貶損原告之人格；又被
    告前揭行為因涉犯妨害名譽罪嫌，業經臺灣臺中地方檢察署
    （下稱臺中地檢署）檢察官以108年度偵字第26016號提起公
    訴，並經鈞院以109年度易字第2411號刑事判決判處拘役50
    日確定在案；被告對原告為妨害名譽之行為，致使原告之名
    譽受損害，應對原告負損害賠償責任，為此依侵權行為之規
    定提起本件訴訟，請求被告賠償精神慰撫金等語。並聲明：
    ㈠、被告應給付原告50萬元，及自刑事附帶民事起訴狀繕本
    送達翌日起至清償日止，按年息5％計算之利息。㈡、願供擔
    保請准宣告假執行。 
二、被告則以：原告確實曾答應網友要為其支付前往臺北旁聽兩
    造於另案民事案件開庭過程之交通往來費用，暱稱「老友大
    佳」之人確曾告知被告「有人（即原告）叫南部人包車上來
    」、「王（即原告）還騙我說他不會去等語」，原告曾於Fa
    cebook社群平台公開兩造於另案民事事件之開庭時間、地點
    ，並邀眾人前往旁聽，欲使被告及其家人蒙羞，復有暱稱「
    陳川」之Facebook使用者於該貼文底下回覆「樓上揪樓下，
    阿母揪阿爸，大家相揪來看笑ㄟ搬戲！看欠錢ㄟ比人卡壞！」
    ，被告合理評論原告欲花錢請遊覽車上臺北，丟卓家的臉，
    難與誹謗罪之構成要件相符，確有暱稱「文天晴」之Facebo
    ok使用者，發文內容「六年前看到你說自己是帝寶的女兒網
    友很多人都相信你的時候，我有去請問你說帝寶只有兒子沒
    有女兒嗎？」等語，原告確曾傳訊息予網友說：（帝寶）「
    我的家」、「帝寶是房子」、「我的家族是建設公司」、「
    這是我們蓋的房子」等語，其上開發文，自容易令人以為其
    與「帝寶」關係確實匪淺，原告對外稱其係帝寶集團的女兒
    一事在網路界早已廣為人知，故被告並非故意捏造虛偽事實
    ，亦非因重大過失或輕率而致其所陳述與事實不符，被告僅
    係轉述眾多網友之評論，合理評論被告說自己爸爸是帝寶的
    老闆，難與誹謗罪之構成要件相符，原告確曾透過直播方式
    ，公開被告之電話號碼，被告確曾由暱稱「老友大佳」之人
    提醒：「你出庭要帶人保護自己哦，我怕你被揍」，從暱稱
    「510」之人與被告之對話內容：「你欠她錢也別理她，我
    怕她傷害你，我這裡有她叫別人去跟你討債的對話，她要討
    叫她來跟我討。」，可看出，原告確曾指示她人要傷害被告
    ，被告執上情合理認為原告有「叫人打電話來告訴我，要帶
    我去輪姦」之行為，並非空穴來風、漫天指摘，難與誹謗罪
    之構成要件相符，原告常有不實之言論，及原告與被告及母
    親、友人一同喝咖啡時，被告所有之K金戒指，經過原告之
    手後即消失，原告表示要以Tiffiany之珠寶賠償被告，卻僅
    賠償路邊攤貨，有諸多網友確曾指稱原告在臉書時常以言語
    霸凌他人，被告亦曾為原告詐騙，故被告指稱原告「不要在
    那邊騙吃拐ㄎㄢˋ」，僅係對於可受公評之事單純之意見表達
    ，原告在直播中揚言「再來你要叫別人打你，誣賴我甲○○」
    ，被告僅係將該些話語轉述，且被告所言並無不實，被告已
    事先知悉原告之陰謀，故事先發言以求將來發生時能自保，
    原告對外行騙一事在網路界早已廣為人知，其詐騙行為亦多
    係藉由網路渠道為之，且被告於107年6月間亦曾以返還借款
    名目提告，可見被告指稱原告有假造名目詐騙錢財之情形等
    語，資為抗辯。並聲明：㈠、原告之訴及假執行之聲請均駁
    回。㈡、如受不利判決，願供擔保請准宣告免為假執行。
三、法院之判斷：
㈠、按刑事訴訟判決所認定之事實，固非當然有拘束民事訴訟判
    決之效力，但民事法院調查刑事訴訟原有之證據，而斟酌其
    結果以判斷事實之真偽，並於判決內記明其得心證之理由，
    即非法所不許（參最高法院67年台上字第2674號及49年台上
    字第929號判例意旨），是本院自得調查刑事訴訟中原有之
    證據，斟酌其結果以判斷其事實，合先敘明。
㈡、原告主張上開事實，業據提出直播影片畫面截圖附在本院109
    年度易字第2411號刑事卷宗可按，並經本院依職權調閱前開
    刑事卷宗查明無訛；被告雖不否認曾於前開時間，在Facebo
    ok社群平台公開直播，並陳稱上開言論，惟以前揭情詞置辯
    ，然查：
１、就被告指稱原告「要花錢請一臺遊覽車、兩臺遊覽車上來丟
    我們卓家的臉，去吐卓家口水」部分，被告雖辯稱此係原告
    於107年9月間，於Facebook社群平台發文，公開其與被告間
    另案民事訴訟事件之開庭時間、地點，原告為使被告及其家
    人丟臉，確有聯繫他人，並告知會幫忙支付車資之舉，被告
    所為此部分言論，確有相當理由確信為真實云云。然觀諸被
    告所提出原告以暱稱「王涓涓」之Facebook帳號所為之貼文
    內容，係原告公開其與被告間之另案民事訴訟事件開庭日期
    、地點（107年10月1日11時、臺灣臺北地方法院第三法庭）
    ，表示「歡迎全臺灣省鄉民、路人參與開庭」，及對不詳Fa
    cebook使用者回應「我不忍心妳有小孩要養，還要為我請假
    又要花高鐵的錢來回所以我說要幫妳出錢」等語（見本院刑
    事卷第167頁）；復有暱稱「陳川」之Facebook使用者，回
    應「樓上揪樓下，阿母揪阿爸，大家相揪來看笑ㄟ搬戲！看
    欠錢ㄟ比人卡壞！」等語（見本院卷第159頁），原告前揭發
    言，充其量僅係原告邀集網友前去旁聽其與被告間之民事事
    件開庭過程，並願意為前去旁聽之網友支付交通費用，並非
    表明要出資包車，或要求網友如何為讓被告或其家人蒙羞丟
    臉之舉動，被告遽為上開言論內容，容有誇大事實之情，難
    認有據。
２、另就被告指稱原告「叫人家打電話來告訴我，要帶我去輪姦
    」、「再來你要叫別人打你，誣賴我甲○○」，而傳述告訴人
    令他人以電話恐嚇要找人輪姦被告、欲製造傷害事件誣賴係
    被告所為之部分，被告僅提出其與暱稱「老友大佳」之人間
    之LINE對話紀錄截圖（見本院刑事卷第237頁至第239頁）、
    日期不詳之Facebook直播畫面截圖，及其傳送上開截圖、「
    妳把我家電話播出，是不是該保護自己」等訊息予原告之對
    話紀錄截圖各1份（見本院刑事卷第173頁、第233頁），並
    辯稱此係原告於107年5月11日以Facebook直播公開被告之電
    話號碼，且指示他人要傷害被告；及其所為「再來你要叫別
    人打你，誣賴我甲○○」部分之言論，係事先知悉原告之陰謀
    ，故事先發言以求將來發生時能自保云云，然觀諸上開Face
    book直播畫面截圖中，僅有顯示被告姓名「甲○○」與電話號
    碼之行動電話撥號畫面，未能得知該直播用戶為何，並未能
    證明此係原告以網路直播公開被告之電話號碼，甚或要求他
    人打電話恐嚇被告一事；又被告與「老友大佳」間之對話內
    容，則係被告表示「他自己裝被打想賴我是嗎？」後，「老
    友大佳」回覆「敲囉。。王涓涓被打囉。。敲囉」、「我不
    知道誰會下手？只有你跟她仇最大。」、「反正王那天被打
    ，兇手就是你」、「你出庭要帶人保護自己喔，我怕你被揍
    。」，被告再回應「她想演自己被打賴我跟許哥、卓媽」、
    「他自己裝被打想賴我是嗎？」，則係渠等私下討論原告遭
    人毆打，懷疑原告欲誣賴係被告所為一事，均未能證明原告
    本人確有此部分言行、舉動。綜觀被告所為「再來你要叫別
    人打你，誣賴我甲○○」之言論內容，顯係傳述原告欲製造傷
    害事件誣賴係被告所為等情，非僅敘述抽象事實，亦非意見
    或價值判斷之表示，被告亦未能提出相關事證證明其所言非
    虛，是被告此部分所辯，自非可採。
３、再就被告指稱「不要在那邊騙吃拐ㄎㄢˋ」部分，被告辯稱此係
    在評論原告常有不實言論，及原告曾與被告及其母親、友人
    一同喝咖啡時，被告所有之K金戒指，經過原告之手後即消
    失，原告表示要以Tiffiany之珠寶賠償被告，卻僅係路邊攤
    貨等語，惟被告就此並未舉證以實其說，被告所提出暱稱「
    林星辰」之不詳網友所發表「好心的王涓你都自身難保了，
    還能幫助窮苦人家，你還真偉大」、「欺負霸凌大家離開臉
    書」、「整天罵人、騙人」等語之Facebook留言截圖1份（
    見本院刑事卷第235頁），既未敘明相關事件始末經過，亦
    與被告所指上情無涉，被告自不能以此等不相干之資料為據
    ，對其所為上開言論，主張有相當理由確信為真實。
４、又被告指稱觀原告「說自己爸爸是帝寶的老闆」部分，諸被
    告所提出其所謂查證之資料，乃係暱稱「王涓涓」之Facebo
    ok使用者，對不詳網友傳送「帝寶是房子」、「我的家族是
    建設公司」等訊息，其上另以紅字加註「台灣桃園女騙子wa
    ng yi jiuan王羿涓fb yi ch uan wang王涓涓」等文字之訊
    息截圖（見本院刑事卷第169頁、第233頁），及其經由網路
    搜尋查得，暱稱「網路證據」之Facebook使用者所刊登「臺
    灣桃園女騙子，說自己是帝寶總裁女兒，說是帝寶總經理，
    哥哥是CEO，．．．wang yi jiuan王羿涓、fb yi chuan wang
    王涓涓」之貼文內容（見本院刑事卷第170頁）；暱稱「文
    天晴」之Facebook使用者，所張貼內容略以「六年前看到你
    說自己是帝寶的女兒，後來改說帝寶是大樓名稱，網友很多
    人都相信你的時候，我們有去跟你說帝寶只有兒子沒有女兒
    的事實嗎？」之貼文內容（見本院刑事卷第172頁）；暱稱
    「Xie Xue Er」之Facebook使用者，在「新山吹水站JB Tal
    king Website」社團張貼，內容略以「FB名字 yi c huan w
    ang王涓涓、原名 wang yi jiuan王羿涓，馬來西亞警方已
    經收到6個投訴案，全公佈妳渣打銀行戶口，警方說妳吃很
    多肥水，一個FB戶口五十塊夠你肥水，我們證據確鑿．．．妳
    越來越誇張，玩到我女兒身上去，假載圖一堆，王涓涓香港
    部分岑哥哥已經報警，現在我馬來西亞也報警．．．」、「王
    羿涓，我希望你真的打廣告，你用信用卡付廣告費就讓我一
    紙抓妳．．．繼續發妳白日夢很快就要在監獄度過妳的美夢」
    等語之貼文內容（見本院刑事卷第175頁至第176頁）；及通
    訊軟體LINE「1122卓仔爸勝利．．．」聊天群組中，包含暱稱
    「小太陽學堂（徐惠）」者之聊天成員頁面，及暱稱「周靜
    」之Facebook使用者所發表暱稱「王涓涓」之Facebook帳號
    主頁截圖，及「總召及助理徐惠就是王○○，王○○私自利用小
    太陽名義擅自私募款項」之留言內容（見本院卷第163頁）
    ，其來源均大多係Facebook使用者，亦未敘明詐騙或募款情
    形之始末經過，難以排除純係網路流言或有不實之合理可能
    性，被告僅以若干不詳網友提供或自己查得之網路訊息為據
    ，無從認被告散布上開言論時已據上開資料而主觀上確信其
    等之言論為真實，自無法卸責其具有誹謗之故意。
５、再被告指稱「我現在讓你們一層一層了解王羿涓的為人，她
    是如何一步一步的騙人家的錢」、「桃園女騙子王羿涓，詐
    騙馬來西亞的錢，現在詐騙我們臺灣人的錢，還想詐騙我們
    卓家的清白」、「王羿涓小姐現在還在行使詐騙」部分，被
    告稱原告對外行騙一事早已廣為人知，被告亦曾為原告詐騙
    ，又原告前向被告提出返還借款等訴訟，亦經本院以108年
    度中簡字第310號判決原告之訴駁回確定，被告指稱原告有
    假造名目詐騙錢財之情形，並非無據云云，並提出暱稱「王
    涓涓」之Facebook帳號所為之貼文內容截圖、通訊軟體LINE
    對話紀錄等為證（見本院刑事卷第157頁至第162頁、第177
    至178頁、第179頁）。然觀諸暱稱「王涓涓」之Facebook帳
    號所為之貼文內容，固有指稱被告係「假借公益、行善之名
    」、「愛說謊」、「愛騙人」、「捐自己口袋啦」、「卓×
    喬（喇叭嘴，詐騙集團，欠我錢不還）」、「我的包包，我
    的膠囊，我的錢是要不要還啦？」、「你跟你媽媽拿我東西
    都不會不好意思嗎？」、「看起來腦袋啪代啪代的，不是用
    毒就是精神有問題」、「我從頭到尾都是花錢，付錢，給你
    東西」、「你跟你老母每天擦我的膠囊，不會不好意思喔」
    、「拿我LV不會覺得羞恥嗎？」、「你專門騙善良的人」、
    「你自己知道你是怎樣騙我錢的」等語（見本院刑事卷第15
    7頁至第161頁），並曾於貼文中自述「我還是跟你買了6～7
    萬代購的東西」、「跟你買物16萬」、「我幾10萬跟你買」
    等語，然此事涉原告與被告彼此間因為買賣或其他交易行為
    所生糾紛，被告僅以一己之觀點，任意指摘或傳述告訴人詐
    騙他人錢財等足以毀損原告名譽之事，亦僅係被告主觀上所
    認之真實而已，且原告僅為一般民眾，非公眾人物，其是否
    具有詐欺前科紀錄，與其日後是否會再為犯罪行為實無必然
    關聯，被告復未能提出明確之證據，證明原告已有向周遭親
    友或不詳網友為詐騙之行為，自與公共利益無關，且被告更
    無從證明此部分具體指摘之事實為真實，而解免其等誹謗之
    責。被告上開所辯，自均僅係事後卸責之詞，不足資為對其
    有利之認定。
６、至被告雖抗辯原告另曾向其挑釁且損害其權益，被告均未向
    原告求償云云，然此為兩造間其他法律糾紛，應由被告另循
    法定程序維護自身權益，核與本件無涉，更無從作為本件免
    責事由，是被告請求傳訊證人到庭證明前開情事，均無必要
    ，附此敘明。
㈢、按因故意或過失，不法侵害他人之權利者，負損害賠償責任
    。故意以背於善良風俗之方法，加損害於他人者亦同；不法
    侵害他人之身體、健康、名譽、自由、信用、隱私、貞操，
    或不法侵害其他人格法益而情節重大者，被害人雖非財產上
    之損害，亦得請求賠償相當之金額，民法第184條第1項前段
    、後段、第195條第1項前段分別定有明文。又名譽權有無受
    遭受損害，應以社會上對個人評價是否貶損作為判斷之依據
    ，苟其行為足以使他人在社會上之評價受到貶損，不論其為
    故意或過失，均可構成侵權行為，其行為不以廣佈於社會為
    必要，僅使第三人知悉其事，亦足當之（參最高法院90年度
    台上字第646號判例意旨）。被告接續以前揭言論誹謗原告
    ，足以貶損原告名譽及社會評價，並造成原告精神上受有痛
    苦。從而，原告依上開規定，請求被告賠償其所受精神上損
    害，於法自屬有據。次按非財產上損害之慰撫金數額，究竟
    若干為適當，應斟酌兩造身分、地位、經濟狀況、加害程度
    及其他各種情形，俾為審判之依據（最高法院86年度台上字
    第511號、第3537號判決意旨參照）；又慰撫金之賠償，其
    核給之標準固與財產上損害之計算不同，然非不可斟酌雙方
    身分資力與加害程度，核定相當之數額。惟所謂相當，除斟
    酌雙方身份資力外，尤應兼顧加害程度與其身體、健康影響
    是否重大以為斷（最高法院51年台上字第223號判例、89年
    度台上字第1952號判決意旨可資參照）。經查，原告為大學
    畢業，目前無工作，事發時從事土地買賣之仲介業，每月薪
    資約8萬元至10萬元，名下有汽車2部；被告則為國中畢業，
    原本從事直播，目前無收入，名下有汽車乙部等情，業經原
    告於本院審理時陳稱綦詳，並有被告之個人戶籍資料查詢結
    果、兩造稅務電子閘門財產所得調件明細表在卷可按（附在
    彌封卷）。本院審酌兩造之身份、地位、學經歷、經濟狀況
    、本件侵權行為發生之原因、責任歸屬，被告係故意以透過
    網路直播誹謗原告之侵權行為方式、被告誹謗原告次數為2
    次，原告因被告上開故意侵權行為因此所受精神上痛苦之程
    度等一切情狀，認原告請求精神慰撫金50萬元尚屬過高，應
    以10萬元為相當，則原告請求精神慰撫金於10萬元之範圍內
    ，應予准許，逾此範圍則屬無據，不應准許。
㈣、又給付有確定期限者，債務人自期限屆滿時起，負遲延責任
    ，給付無確定期限者，債務人於債權人得請求給付時，經其
    催告而未為給付，自受催告時起，負遲延責任。其經債權人
    起訴而送達訴狀，或依督促程式送達支付命令，或為其他相
    類之行為者，與催告有同一之效力，民法第229條第1項、第
    2項定有明文。又遲延之債務，以支付金錢為標的者，債權
    人得請求依法定利率計算之遲延利息。但約定利率較高者，
    仍從其約定利率。應付利息之債務，其利率未經約定，亦無
    法律可據者，週年利率為5％，民法第233條第1項、第203條
    亦分別著有明文。本件原告對被告之侵權行為請求權，核屬
    無確定期限之給付，既經原告起訴而送達訴狀，被告迄未給
    付，依法當應負遲延責任。是原告請求自刑事附帶民事起訴
    狀繕本送達被告之翌日即109年11月20日起（見本院109年度
    附民字第1039號卷第5頁）至清償日止，按週年利率5％計算
    之法定遲延利息，核無不合，亦應准許。
四、綜上所述，原告依據侵權行為損害賠償之法律關係，請求被
    告賠償10萬元，及自109年11月20日起至清償日止，按年息5
    ％計算之利息，為有理由，應予准許；逾此部分所為之請求
    ，則無理由，應予駁回，又前開駁回部分假執行之聲請，因
    其訴業經駁回而失所依附，應併予駁回。
五、本件事證已臻明確，兩造其餘攻擊防禦方法及所舉證據，經
    本院審酌結果，核與本件判決結論均無影響，爰不一一論述
    ，附此敘明。
六、本件係依民事訴訟法第427條第1項規定適用簡易訴訟程序，
    並為被告一部敗訴之判決，依同法第389條第1項第3款規定
    ，法院應就原告勝訴部分依職權宣告假執行，原告雖聲明願
    供擔保請准宣告假執行，然此屬促使法院依職權發動假執行
    之宣告，法院毋庸另為准駁之判決；又被告陳明願供擔保，
    聲請免為假執行，經核於法亦無不合，爰酌定相當之擔保金
    額准許之。
七、本件原告提起刑事附帶民事訴訟，由本院刑事庭依刑事訴訟
    法第504條第1項之規定裁定移送前來，依同條第2項規定就
    原告原起訴部分依法免徵第一審裁判費，且本件訴訟繫屬期
    間亦未增生訴訟費用，尚無訴訟費用負擔問題，併此敘明。
八、據上論結，本件原告之訴為一部有理由、一部無理由，依民
    事訴訟法第436條第2項、第389條第1項第3款，判決如主文
    。　　
中　　華　　民　　國　　110 　年　　10　　月　　27　　日
                  臺灣臺中地方法院臺中簡易庭
                                  法　官　林士傑
以上為正本係照原本作成。
如不服本判決，應於送達後20日內，向本院提出上訴狀並表明上
訴理由，如於本判決宣示後送達前提起上訴者，應於判決送達後
20日內補提上訴理由書（須附繕本）。如委任律師提起上訴者，
應一併繳納上訴審裁判費。
中　　華　　民　　國　　110 　年　　10　　月　　27　　日
                                  書記官  楊均謙